---
title: "Valoración Derivados"
author: "Andrés Martínez"
date: "17 9 2019"
output: html_document
---


```{r setup, include=FALSE}
knitr::opts_chunk$set(echo = TRUE, message=FALSE)


```


```{r, echo=FALSE, message=FALSE,results='hide',warning=FALSE}
#install.packages("bookdown")
#Librerias que se van a utilizar
library(quantmod)# Descarga de datos
library(knitr)#R Markdown
library(psych)# Medidas descriptivas
library(dplyr)# Transformación de tablas
library(plotly)# Gráficos Interactivos
library(ggplot2)# Gráficos 
library(corrplot)# Gráfico de Correlación
library(derivmkts)# Pronóstico de Precios
library(quadprog)# Programación puede necesitar otra actualización dependiendo de la versión del R
library(latex2exp)
library(Quandl)# Históricos comodditties

```

## Introducción

Esta es una plantilla para presentar el parcial


```{r, echo=FALSE, message=FALSE,results='hide',warning=FALSE}
rm(list=ls())
Wheat=Quandl("CHRIS/MGEX_MW6", api_key="zxdSEzha_e_UwhD8Pgdw")
WTI=Quandl("CHRIS/ICE_T1", api_key="zxdSEzha_e_UwhD8Pgdw")

```


Como parte de la exploración de datos, primero se revisarán los precios de cierre en el período observado para determinar si existen tendencias o ciclos que permitan comparar el comportamiento del precio de cada una.

```{r Precios, fig.width = 8, fig.height = 4,fig.cap=" Precios Acciones", echo=FALSE, message=FALSE}
par(mfrow=c(2,1))
plot(Wheat$Date, Wheat$Last,type="l",ylab="Precio Trigo",xlab="Fecha")
plot(WTI$Date, WTI$Settle,type="l",xlab="Fecha",ylab="Precio Petroleo", col="red")

```





```{r vol, echo=FALSE, message=FALSE,fig.cap='Rendimientos'}



wheat = Delt(tail(as.numeric(Wheat$Last),251)) # Rendimientos
wheat=wheat[-1]
wti=Delt(tail(as.numeric(WTI$Settle),251))
wti=wti[-1]
par(mfrow=c(2,1))
plot( wheat, type="l", xlab="")
abline(h=0)
plot( wti,type="l", col="red",xlab="")
abline(h=0)



```

## VaR Paramétrico



Usando lo visto en clase pueden calcular el VaR en este espacio

```{r, echo=FALSE, message=FALSE}

VaRPT=qnorm(0.05)*  sd(wheat)*sqrt(20) # No olvide incluir el monto de la inversión
VaRPP= qnorm(0.05)*sd(wti)*sqrt(20)
  
```




## VaR no Paramétrico


```{r, echo=FALSE, message=FALSE,fig.cap='Rendimientos'}

options(digits = 3)
qt=quantile(wheat,probs=c(0.025,0.05,0.1))
qp=quantile(wti,probs=c(0.025,0.05,0.1))
par(mfrow=c(1,2))
hist(as.numeric(wheat),breaks=30,main="VaR no paramétrico",xlab="Rendimientos Trigo", col="blue")
abline(v = quantile(wheat,probs=c(0.025,0.05,0.1)), col="red", lwd=3, lty=2)
hist(as.numeric(wti),breaks=30,main="VaR no paramétrico",xlab="Rendimientos Petroleo", col="blue")
abline(v = quantile(wti,probs=c(0.025,0.05,0.1)), col="red", lwd=3, lty=2)

```

```{r, echo=FALSE, message=FALSE}
VaRHT=qt[2]*sqrt(20) # No olvide incluir el monto de la inversión
VaRHP=qp[2]*sqrt(20)

```





## Modelo Continuo para precios Futuros

El papel de las  funciones de distribución binomial y normal, es generar procesos aleatorios para generar escenarios que permitan obtener una aproximación a los eventos futuros.Así como en el anterior modelo la función de distribución binomial buscaba a través de la probabilidad medir el efecto aleatorio en el precio, en la distribución normal  el efecto se genera sobre la volatilidad (desviación estandar) del rendimiento del activo para crear  caminatas aleatorias que permitirán representar el precio de un instrumento financiero que está sujeto a incertidumbre.

Para realizar el modelo de forma continua, es necesario entender porque se puede transformar un proceso discreto en uno continuo.

En este caso usamos el teorema del límite central que propone la representación de ciertas distribuciones discretas en forma continua, en este caso  la relación que se espera obtener, es la que se encuentra entre la función de distribución binomial y la función de distribución normal.


Como se sabe, la distribución normal es aquella que trabaja con variables continuas y que tiene parámetros de media $\mu$ y varianza $\sigma^{2}$, por lo tanto, se dice que una variable aleatoria continua se distribuye $X\sim(\mu,\sigma^{2})$, dado que estas variables obtienen sus parámetros derivados de su comportamiento en el tiempo, entonces se puede decir que  $X_{t}\sim(\mu t, \sigma^{2}t)$ donde $t$ hace referencia al tiempo en el cuál se está valorando la variable. 


La función de densidad de la distribución normal se define así:

\begin{equation}
f(x_{t})=\frac{1}{\sqrt{2\pi\sigma^{2}}}e^{-(x-\mu)^{2}/2\sigma^{2}}
\end{equation}
Donde $\mu$ es la media y $\sigma^{2}$ la varianza.



### Aproximación de la distribución binomial a la distribución normal 

Sea $X$ cualquier variable aleatoria que tiene distribución binomial con parámetros $n$ y $p$.


\begin{itemize}

\item[a] Si $n\geq 30$, entonces la distribución binomial se puede aproximar a la distribución normal con $\mu=np$ y $\sigma^{2}=npq$
\item[b] Si $np\geq 5$ y $n(1-p)\geq 5$, entonces también la distribución binomial se puede aproximar a la distribución normal con $\mu =np$, y $\sigma^{2}=npq$.

En cualquiera de los casos se cumple que 

\begin{equation}
P(X\leq k)=B(k;n;p)=N\Big(\frac{k+0.5-np}{\sqrt{npq}}\Big)
(\#eq:abn)
\end{equation}

La aproximación que se acaba de nombrar en la ecuación de probabilidad, establece que a mayor cantidad de ensayos, es más probable que estos se puedan leer a través de los parámetros de la distribución normal. Nuevamente se aclara que en este ejercicio se trabaja con la media y la varianza de los rendimientos, pues son estos los que presentan un comportamiento de una distribución normal ya que los precios presentan por lo general otro tipo de distribución.

## Aplicación general

La representación de los precios se hace con ayuda de los conceptos básicos de matemática financiera, en donde el valor futuro de un activo se calcula con ayuda del valor actual y un promedio geométrico en el tiempo que determina a que velocidad está creciendo el dinero.

Sin embargo, la tasa a la que crecen los instrumentos financieros sujetos a incertidumbre contiene además de la tasa libre de riesgo, la volatilidad asociada a los rendimientos, ya que si se busca una mayor rentabilidad haciendo una inversión en una acción, esta debe ser mayor a la tasa libre de riesgo.

Siendo $r$ la tasa libre de riesgo, el rendimiento promedio de un activo debería ser igual a $\mu=r+\frac{1}{2}\sigma^{2}$ donde $\sigma$ es la desviación estándar de los rendimientos, también conocida como la volatilidad. Usando los conceptos de estadística descriptiva, estos son la media y la desviación estándar.


El concepto de valor del dinero en el tiempo en términos continuos se da por la ecuación

\begin{equation}
VF=VAe^{rt}
\end{equation}

Donde $VF$ es el valor futuro, $VA$ el valor actual, $r$ la tasa libre de riesgo y $t$ el tiempo. Esta ecuación es perfecta para un proceso determinista o un activo libre de riesgo que solo crece a una tasa $r$. 


Una acción por otra parte podría valorarse de la siguiente forma:

\begin{align}
S_{t}=S_{0}e^{\mu t}

\end{align}

Donde $S_{t}$ es el precio futuro de la acción, $S_{0}$ el valor presente, $\mu$ la media de los rendimientos de la acción y $t$ el tiempo.

Aunque a simple vista parece razonable, si se gráfica esta ecuación se podrá ver que el resultado no refleja realmente el comportamiento de una acción, ya que crece a una tasa constante. Por lo tanto, es necesario agregarle el proceso generador de la incertidumbre que está ligado a la volatilidad de los rendimientos y que en estadística 1 se conoce como el proceso de distribución normal estandar que tiene media $\mu=0$ y varianza $\sigma^{2}=1$ $X\sim Z(0,1)$.

\begin{equation}
S_{t}=S_{0}e^{\mu t+\sigma \sqrt{t}Z}

\end{equation}


Esta ecuación  se encuentra desarrollada en  diferentes modelos aplicados a finanzas y se puede encontrar en el libro de @hull2013fundamentals. Esta ecuación  representa de forma aproximada los movimientos del precio de una acción incluyendo el proceso de incertidumbre generado por la distribución normal. Se puede ver además que a diferencia de la ecuación de valor futuro, la ecuación estocásitca  tiene la desviación estándar $\sigma$ que es la raíz de la varianza, la raíz del tiempo $\sqrt{t}$ y $Z$ que es la distribución normal estándar y es la que se encarga de generar el proceso aleatorio.

La representación gráfica del proceso se hace con ayuda de tres lineas en donde se representa  un proceso determinista como los que se abordan en matemática financiera,  un proceso aleatorio que se mueve con ayuda del tiempo y una variación estandar reflejando los procesos que se presentan en estadística y por último un proceso que refleja la unión de las dos asignaturas y que da como reslutado la representación de un instrumento financiero.



Esta es la función para crear las trayectorias no se debe editar

```{r echo=FALSE, message=FALSE, warning=FALSE}

## Proceso Continuo ojo no editar
set.seed(123)
caminatas <- function(s0, mu, sigma, 
                        nsims, 
                        periods   # tiempo en el que se hace la simulación
) 
{
  
  s0 = as.vector(s0)
  nsteps = length(periods)
  dt = c(periods[1], diff(periods))
  
  if( length(s0) == 1 ) {
    drift = mu - 0.5 * sigma^2
    if( nsteps == 1 ) {
      s0 * exp(drift * dt + sigma * sqrt(dt) * rnorm(nsims))
    } else {
      temp = matrix(exp(drift * dt + sigma * sqrt(dt) * rnorm(nsteps * nsims)), nc=nsims)
      for(i in 2:nsteps) temp[i,] = temp[i,] * temp[(i-1),]
      s0 * temp
    }
  } else {
    require(MASS)
    drift = mu - 0.5 * diag(sigma)
    n = length(mu)
    
    if( nsteps == 1 ) {
      s0 * exp(drift * dt + sqrt(dt) * t(mvrnorm(nsims, rep(0, n), sigma)))
    } else {
      temp = array(exp(as.vector(drift %*% t(dt)) + t(sqrt(dt) * mvrnorm(nsteps * nsims, rep(0, n), sigma))), c(n, nsteps, nsims))
      for(i in 2:nsteps) temp[,i,] = temp[,i,] * temp[,(i-1),]
      s0 * temp
    }
  }
}



```

Usando la función anterior, se deben pronósticar los precios

```{r echo=FALSE, message=FALSE, warning=FALSE}
S = c(as.numeric(tail(Wheat$Last , n=1)),as.numeric(tail(WTI$Settle , n=1)))
mu = c(mean(wheat),mean(wti))
sigma = c(sd(wheat),sd(wti))

N = 10000
```



```{r echo=FALSE, message=FALSE, warning=FALSE}
periods = 0:20
WHEAT = caminatas(S[1], mu[1], sigma[1], N, periods = periods)
WTIC= caminatas(S[2], mu[2], sigma[2], N, periods = periods)
```

```{r TMB,fig.cap="Pronóstico de Precios",fig.width = 8, fig.height = 8,echo=FALSE, message=FALSE,warning=FALSE,echo=FALSE}
tiempo=0:20
par(mfrow=c(2,1))
matplot(tiempo,WHEAT[,1:1000], type='l', xlab='días', ylab='Precios',main='Escenarios Trigo')
matplot(tiempo,WTIC[,1:1000], type='l', xlab='días', ylab='Precios',main='Escenarios Petroleo')

```


Una vez que se generan las simulaciones con ayuda de la función caminatas como en la figura, se logra obtener la figura de cada una de los futuors en donde se genera un tornado mostrando todos los posibles escenarios de cada uno de los precios de las acciones.


Aunque esto ofrece mayor información que el modelo generado a través del proceso binomial, es mejor obtener el valor esperado y la varianza de cada uno de los períodos y graficarlos para obtener un mejor panorama del comportamiento de los precios de las acciones para el próximo mes.

```{r echo=FALSE, message=FALSE, warning=FALSE}
library(dplyr)
EVWHEAT=rowMeans(WHEAT)
VOLWHEAT=sqrt(rowMeans(WHEAT^{2})-EVWHEAT^{2})
WHEATS=as.data.frame(EVWHEAT)
WHEATS=mutate(WHEATS, VOLMA =EVWHEAT+VOLWHEAT)
WHEATS=mutate(WHEATS, VOLMI =EVWHEAT-VOLWHEAT)
TWHEATS=t(WHEATS)
VAR0.05=rep(0,20)
for (i in 1:dim(TWHEATS)[2]){
VAR0.05[i]=quantile(TWHEATS[,i],0.05)
}
WHEATS$VAR0.05=VAR0.05
VAR0.01=rep(0,20)
for (i in 1:dim(TWHEATS)[2]){
VAR0.01[i]=quantile(TWHEATS[,i],0.01)
}
WHEATS$VAR0.01=VAR0.01


```


```{r echo=FALSE, message=FALSE, warning=FALSE}
library(dplyr)
EVWTI=rowMeans(WTIC)
VOLWTI=sqrt(rowMeans(WTIC^{2})-EVWTI^{2})
VOLWTI[1]=0
WTIS=as.data.frame(EVWTI)
WTIS=mutate(WTIS, VOLMA =EVWTI+VOLWTI)
WTIS=mutate(WTIS, VOLMI =EVWTI-VOLWTI)
TWTIS=t(WTIS)
VAR0.05WTI=rep(0,20)
for (i in 1:dim(TWTIS)[2]){
VAR0.05WTI[i]=quantile(TWTIS[,i],0.05)
}
WTIS$VAR0.05=VAR0.05WTI
VAR0.01WTI=rep(0,20)
for (i in 1:dim(TWTIS)[2]){
VAR0.01WTI[i]=quantile(TWTIS[,i],0.01)
}
WTIS$VAR0.01=VAR0.01WTI


```






```{r VEX,fig.cap="Valor esperado y Varianza",fig.width = 8, fig.height = 8,echo=FALSE, message=FALSE,warning=FALSE,echo=FALSE}

par(mfrow=c(2,1))
matplot(WHEATS[,], type='l', xlab='días', ylab='Precios',
        main='Escenarios Trigo', cex= 10.8 )
text(10, 311, TeX("$S_{t}=S_{t-1}+ \\mu S_{t-1}dt+ \\sigma S_{t-1} \\sqrt{t} Z$"))
text(15, 296, TeX("$VaR0.05$"))
text(15, 295, TeX("$VaR0.01$"))
matplot(WTIS[,], type='l', xlab='días', ylab='Precios',
        main='Escenarios Trigo', cex= 10.8 )
text(10, 66, TeX("$S_{t}=S_{t-1}+ \\mu S_{t-1}dt+ \\sigma S_{t-1} \\sqrt{t} Z$"))
text(18, 61.5, TeX("$VaR0.05$"))
text(15, 61, TeX("$VaR0.01$"))

```

Con estos resultados hacen el análisis

```{r , echo=FALSE, warning=FALSE,message=FALSE}

VaRSM0.5=log(WHEATS$VAR0.05[21]/WHEATS$EVWHEAT[1])# No olvide multiplicar por el valor de la inversión en este activo
VaRSM0.5WTI=log(WTIS$VAR0.05WTI[21]/WTIS$EVWTI[1])


```



Obteniendo el VaR al $5\%$ por simulación montecarlo, la máxima perdida esperada en rendimiento es $-5.76\%$

## Resultados Finales


```{r, echo=FALSE, warning=FALSE,message=FALSE}

result=matrix(c(VaRPT,VaRHT,VaRSM0.5,VaRPP,VaRHP,VaRSM0.5WTI),nrow=3,ncol = 2)
colnames(result)=c("Trigo","Petroleo")
rownames(result)=c("VaRP","VaRH","VaRSM0.5")

result=as.data.frame(result)

kable(result, booktabs=TRUE,caption = "Resultados")
```
