---
title: "Modelos Estacionarios"
author: "Andrés Martínez"
date: "27 8 2019"
output: html_document
---

```{r setup, include=FALSE}
knitr::opts_chunk$set(echo = TRUE)
```

## Modelos Estacionarios


* Modelos de promedio movil $MA$
* Modelos Auotoregressivos $AR$
* Modelos diferenciados $ARMA$

Para este ejemplo usaremos los datos ma1 que son simulaciones que se encuentran en la libreria TSA (Time Seres Analysis) con el objetivo de mostrar el proceso de autocorrelación de los errores.


Primero se crea una serie de orden $ma(1)=0.9$ en donde los errores dependen de los resagos anteriores.

```{r , echo=FALSE, warning=FALSE,message=FALSE}
library(TSA)

data(ma1.2.s)
plot(ma1.2.s,ylab=expression(Y[t]),type='o')
grid()
```

En la siguiente gráfica se simela un $ma=-0.9$ y luego se genera un gráfico de dispersión entre $Y_{t}$ y $Y_{t-1}$ en donde se puede ver que es negativa esa relación debido al valor del coeficiente.


```{r}
set.seed(12345) 
y=arima.sim(model=list(ma=-c(-0.9)),n=100)

plot(y=ma1.2.s,x=zlag(ma1.2.s),ylab=expression(Y[t]),xlab=expression(Y[t-1]),type='p')
grid()

```

EN la siguiente se hace el mismo proceso para observar relación entre las variables, pero resagando la variable dos períodos

```{r}

plot(y=ma1.2.s,x=zlag(ma1.2.s,2),ylab=expression(Y[t]),xlab=expression(Y[t-2]),type='p')
grid()



```



## Modelo Autoregresivo 


```{r}
y=arima.sim(model=list(ar=c(0.9)),n=100)
# Note that the R convention for the AR model formula is same as the book, so  
# NO additional minus sign.  
data(ar1.s)

plot(y=ar1.s,x=zlag(ar1.s),ylab=expression(Y[t]),xlab=expression(Y[t-1]),type='p')






```


```{r}
# Exhibit 4.15
plot(y=ar1.s,x=zlag(ar1.s,2),ylab=expression(Y[t]),xlab=expression(Y[t-2]),type='p')



```


```{r}
# Exhibit 4.16
plot(y=ar1.s,x=zlag(ar1.s,3),ylab=expression(Y[t]),xlab=expression(Y[t-3]),type='p')


```

\textbf{Ejemplo} Use la formula recursiva para calcula la función de autocorrelación para un proceso $AR(2)$ con parámetros especificados. En cada caso especifique si las raices características son reales o complejas.
\begin{itemize}
\item[a]  $\phi_{1} =0.6 \quad \phi_{2} =0.3$
\item[b]  $\phi_{1} =-0.4 \quad \phi_{2} =0.5$
\item[c]  $\phi_{1} = 1.2 \quad \phi_{2} =-0.7$
\end{itemize}

Solución punto a


```{r}
rho=NULL; phi1=.6; phi2=.3; max.lag=20
rho1=phi1/(1-phi2); rho2=(phi2*(1-phi2)+phi1^2)/(1-phi2)
rho[1]=rho1; rho[2]=rho2
for (k in 3:max.lag) rho[k]=phi1*rho[k-1]+phi2*rho[k-2]
plot(y=rho,x=1:max.lag,type='h',ylab='ACF',xlab='Lag',ylim=c(-1,+1)); abline(h=0)
polyroot(c(1,-phi1,-phi2)) # get the roots of the characteristic polynomial
```

Solución punto b

```{r}
rho=NULL; phi1=-.4; phi2=.5; max.lag=20
rho1=phi1/(1-phi2); rho2=(phi2*(1-phi2)+phi1^2)/(1-phi2)
rho[1]=rho1; rho[2]=rho2
for (k in 3:max.lag) rho[k]=phi1*rho[k-1]+phi2*rho[k-2]
plot(y=rho,x=1:max.lag,type='h',ylab='ACF',xlab='Lag',ylim=c(-1,+1)); abline(h=0)
polyroot(c(1,-phi1,-phi2)) # get the roots of the characteristic polynomial
```

Solución punto c

```{r}
rho=NULL; phi1=1.2; phi2=-.7; max.lag=20
rho1=phi1/(1-phi2); rho2=(phi2*(1-phi2)+phi1^2)/(1-phi2)
rho[1]=rho1; rho[2]=rho2
for (k in 3:max.lag) rho[k]=phi1*rho[k-1]+phi2*rho[k-2]
plot(y=rho,x=1:max.lag,type='h',ylab='ACF',xlab='Lag',ylim=c(-1,+1)); abline(h=0)
polyroot(c(1,-phi1,-phi2)) # get the roots of the characteristic polynomial
```

## Función de Autocorrelación ACF y Autocorrelación Parcial PACF

```{r, echo=FALSE, message=FALSE,warning=FALSE}

```



## Creación de un ARMA

En este ejemplo se va a usar la tasa de interés de Estados Unidos para lograr un modelo estacionario ARMA

```{r}
library(readxl)
quarterly <- read_excel("Dataset/quarterly.xls")
data=quarterly
library("zoo")

```

Para mayor exactitud, se prentende modelar el spread de tasas de intéres entre los Tbill títulos de corto plazo como los CDT en Colombia y la tasa a 5 años de los bonos del tesoro de Estados Unidos

```{r}
data$DATE = as.yearqtr(data$DATE)
data$spread = data$r5-data$Tbill


```


Luego graficamos el spread y la variación de la tasa durante el período observado.

```{r}
par(mfrow=c(2,1))
plot(data$DATE,data$spread,type="l",las=1,xaxs="i",yaxs="i",xlab="",ylab="",main="The Interest Rate Spread",tck=0.02,col="steelblue4",ylim=c(-2,4))
abline(h=0)
plot(data$DATE[-1],diff(data$spread),type="l",las=1,xaxs="i",yaxs="i",xlab="",ylab="",main="First-Difference of The Spread",tck=0.02,col="steelblue4",ylim=c(-3,3))
abline(h=0)


```


Obtenemos las funciones de autocorrelación y autocorrelaición parcial de las series para especificar el modelo.

```{r}
par(mfrow=c(2,1))
acf2=acf(data$spread,lag=12,tck=.02,xlab="",ylab="",main="",las=1)
pacf2=pacf(data$spread,lag=12,tck=.02,xlab="",ylab="",main="",las=1)
acf2 ## Buscar más de dos desviaciones estanda raiz(1/T)
pacf2


```

Generamos los modelos posibles y los evaluamos a través de la prueba Ljung Box, en donde revisaremos el nivel de correlación serial de las series. Adicional a eso graficaremos la función ACF y PACF de los residuales con el objetivo de corroborar la prueba Ljung Box y por último
generamos el criterio BIC y AIC para determinar el mejor modelo para esta serie

Primero para un $AR(7)$

```{r}
### PAGE 91
### TABLE 2.4
library(rugarch)
spec.ar7 = arfimaspec(mean.model=list(armaOrder=c(7,0),include.mean=TRUE))
fit.ar7 = arfimafit(spec=spec.ar7,data=data$spread)
fit.ar7
res.ar7 = fit.ar7@fit$residuals
library(car)
qqPlot(res.ar7)
Box.test(res.ar7,lag=4,type="Ljung-Box")
Box.test(res.ar7,lag=8,type="Ljung-Box")
Box.test(res.ar7,lag=12,type="Ljung-Box")



```

Luego un $AR(6)$


```{r}
spec.ar6 = arfimaspec(mean.model=list(armaOrder=c(6,0),include.mean=TRUE))
fit.ar6 = arfimafit(spec=spec.ar6,data=data$spread)
fit.ar6
res.ar6 = fit.ar6@fit$residuals
Box.test(res.ar6,lag=4,type="Ljung-Box")
Box.test(res.ar6,lag=8,type="Ljung-Box")
Box.test(res.ar6,lag=12,type="Ljung-Box")



```

Seguimos con un $AR(2)$
```{r}
spec.ar2 = arfimaspec(mean.model=list(armaOrder=c(2,0),include.mean=TRUE))
fit.ar2 = arfimafit(spec=spec.ar2,data=data$spread)
fit.ar2
res.ar2 = fit.ar2@fit$residuals
Box.test(res.ar2,lag=4,type="Ljung-Box")
Box.test(res.ar2,lag=8,type="Ljung-Box")
Box.test(res.ar2,lag=12,type="Ljung-Box")



```


Luego un $AR(7)$ usando solo los resagos 2 y 7

```{r}
spec.ar27 = arfimaspec(mean.model=list(armaOrder=c(7,0),include.mean=TRUE),
                       fixed.pars=list(ar3=0,ar4=0,ar5=0,ar6=0))
fit.ar27 = arfimafit(spec=spec.ar27,data=data$spread)
fit.ar27
res.ar27 = fit.ar27@fit$residuals
Box.test(res.ar27,lag=4,type="Ljung-Box")
Box.test(res.ar27,lag=8,type="Ljung-Box")
Box.test(res.ar27,lag=12,type="Ljung-Box")



```

En este ejemplo se genera un $ARMA(1,1)$

```{r}
spec.arma11 = arfimaspec(mean.model=list(armaOrder=c(1,1),include.mean=TRUE))
fit.arma11 = arfimafit(spec=spec.arma11,data=data$spread)
fit.arma11
res.arma11 = fit.arma11@fit$residuals
qqPlot(res.arma11)
Box.test(res.arma11,lag=4,type="Ljung-Box")
Box.test(res.arma11,lag=8,type="Ljung-Box")
Box.test(res.arma11,lag=12,type="Ljung-Box")



```

Por último generamos un $ARMA(2,1)$

```{r}
spec.arma21 = arfimaspec(mean.model=list(armaOrder=c(2,1),include.mean=TRUE))
fit.arma21 = arfimafit(spec=spec.arma21,data=data$spread)
fit.arma21
res.arma21 = fit.arma21@fit$residuals
Box.test(res.arma21,lag=4,type="Ljung-Box")
Box.test(res.arma21,lag=8,type="Ljung-Box")
Box.test(res.arma21,lag=12,type="Ljung-Box")
```



```{r}


par(mfrow=c(2,1))
acf(fit.arma21@fit$residuals)
acf(fit.ar7@fit$residuals)


```




## Detectando estabilidad


```{r}
sum(polyroot(1-fit.arma21@fit$coef))
sum(polyroot(1-fit.ar7@fit$coef))

```


```{r}
### 1-STEP AHEAD ROLLING WINDOW FORECAST
fore.ar27 = fore.ar7 = NULL
for (i in 1:50){
  fit.ar7=arfimafit(spec=spec.ar27,data=data$spread[1:(162+i-1)],solver="nlminb")
  fore.ar7[i]=arfimaforecast(fit.ar27,n.ahead=1)@forecast$seriesFor
  fit.ar27=arfimafit(spec=spec.ar27,data=data$spread[1:(162+i-1)],solver="gosolnp")
  fore.ar27[i]=arfimaforecast(fit.ar27,n.ahead=1)@forecast$seriesFor
}
mean(fore.ar7)
mean(fore.ar27)
var(fore.ar7)
var(fore.ar27)



```

```{r}
### FORECAST ERROR and FORECAST ERROR VARIANCE

data$DATE[163]
data$spread[163] 

which(data$DATE=="2000 Q2")
data$DATE[162]
actual = data$spread[-c(1:162)]
fore.error.ar7 = fore.ar7-actual
fore.error.ar27 = fore.ar27-actual
var(fore.error.ar7)
var(fore.error.ar27)



```



```{r}
summary(lm(actual~fore.ar7))
summary(lm(actual~fore.ar27))



```



```{r}
### GRANGER-NEWBOLD TEST
x = fore.error.ar7+fore.error.ar27
z = fore.error.ar7-fore.error.ar27
corxz = cor(z,x)
corxz/( sqrt( (1-corxz^2)/(length(fore.error.ar7)-1)))


```



```{r}
## RMSE
library(Metrics)

ar7rmse=rmse(actual, fore.ar7)
ar7rmse
ar27rmse=rmse(actual, fore.ar27)
ar27rmse
```

```{r}
plot(fore.ar27,type="l")
```

